---
title: "Analisi NO2 vs variabili meteo"
description: |
  A short description of the post.
author: Maria Gabriall Villani
date: 02-15-2021
params:
  parametro: no2
  regione: Lombardia
output:
  distill::distill_article:
    self_contained: false
---
```{r setup, include=FALSE,message=FALSE,warning=FALSE,echo=FALSE}
library("tidyverse")
library("lombardia")
library("datiMeteo")
library("stazioniMonitoraggio")
#library("regioniItalia") # shapefiles  da ISTAT
library("sf")
library("scico")
library("janitor")
library("GGally")
library("gridExtra")
library("patchwork")
#library("ggspatial")
#library("data.tree") da sviluppare
#library("raster")

knitr::opts_chunk$set(echo = FALSE,warning = FALSE,message=FALSE,include = TRUE,eval=TRUE,layout="l-page",fig.height = 3)

theme_set(theme(text=element_text(family="Lato",size=6)))

# PM10
PARAMETRO<-params$parametro
assign("inquinante",eval(parse(text=PARAMETRO)))

#bug da correggere: alcune serie hanno record duplicati, eliminare righe con pollutant_fk==NA
inquinante %>%
  filter(!is.na(pollutant_fk))->inquinante

stopifnot(nrow(inquinante)!=0)

#codici stazioni dell'inquinante per tutta la regione: sono i codici delle stazioni che hanno dati (altrimenti non comparirebbero
#nel pacchetto R).
unique(inquinante$station_eu_code)->codiciStazioni

left_join(inquinante,meteo,by=c("station_eu_code"="station_eu_code","date"="date"))->dati

#selezioniamo serie nel periodo gennaio-giugno
dati %>%
  filter(mm %in% 1:6)->subDati

left_join(subDati,stazioniMonitoraggio::stazioni[,c("station_eu_code","nome_stazione","tipo_zona")]) %>%
  mutate(tipo_zona=as.factor(tipo_zona))->subDati
```



Numero stazioni: `r length(unique(dati$station_eu_code))`

# Correlatione variabili meteo vs `r PARAMETRO`

```{r}
subMeteoNames <- c("value" , "t2m" , "tmin2m" ,"tmax2m","tp", "ptp", "rh" , "sp",
                   "nirradiance", "pbl00","pbl12", "pblmin","pblmax","wdir", "wspeed","pwspeed" )
```

### Correlazioni complessive

```{r}
ggcorr(subDati[,subMeteoNames], palette = "RdBu", label = TRUE,color="#333333",size=2,label_size = 2) +
  ggplot2::labs(title = str_wrap(paste0("Correlazione variabili meteo principali, anni 2013-2020 e ",PARAMETRO, " (value)"),width = 70))
```

### Correlazioni per anno

A titolo di esempio: 2013, 2019

```{r,eval=TRUE}
purrr::map(c(2013,2019), .f=function(.x){

  dfplot <- subDati[,c("yy",subMeteoNames)] %>% filter(yy == .x)
  
  ggcorr(
        dfplot[,-1],
        label=TRUE,
        max_size = 6,
        size = 2,
        palette = "PuOr",label_color = "#333333",label_size = 1.5) + ggplot2::labs(title = .x)
  
})->plots

purrr::reduce(plots,.f=`+`)+plot_layout(ncol=2,guides = "collect")

```


### Correlazioni per tipo di stazione_zona 

```{r,eval=T}
purrr::map(unique(subDati$tipo_zona), .f=function(.x){

  dfplot <- subDati[,c("tipo_zona",subMeteoNames)] %>% filter(tipo_zona==.x)
  
  ifelse(.x=="U","Urban",ifelse(.x=="R","Rural","Suburban"))->etichetta
  
  ggcorr(
    dfplot,
    max_size = 6,
    size = 1.5,
    hjust = 0.75,
    palette = "PuOr",label_color = "#333333") + ggplot2::labs(title = etichetta)

})->plots
purrr::reduce(plots[1:3],.f=`+`)+patchwork::plot_layout(ncol=3,guides = "collect")
```

# Studio scatterplots & correlazioni

```{r,eval=F}
subMeteoNames <- c("yy" ,"tipo_zona","value" , "t2m" , "tmin2m" ,"tmax2m","tp", "ptp", "rh" , "sp",
                   "nirradiance", "pbl00","pbl12", "pblmin","pblmax","wdir", "wspeed","pwspeed" )
```

### Scatterplots temperature-radiazione

```{r,eval=TRUE}
nomecolns <- c("value" , "t2m" , "tmin2m" ,"tmax2m","nirradiance")

#print(skimr::skim(subDati[,c("tipo_zona",nomecolns)] %>% group_by(tipo_zona) ))
gg <- ggpairs(subDati[,c("tipo_zona",subMeteoNames)], columns = nomecolns, 
              lower = list(continuous = wrap("smooth", alpha = 0.3, size=0.1,color="#CADBE0")),
              upper = list(continuous = wrap("cor", size = 3,colour="#333333")))+
  theme_bw()+
  theme(panel.grid= element_blank(),text=element_text(family="Lato"))    
gg
```

### Scatterplots precipitazione, umidità, surface pressure

```{r,eval=TRUE}
nomecolns <- c("value" , "tp", "ptp", "rh" , "sp")
#print(skimr::skim(subDati[,c("tipo_zona",nomecolns)] %>% group_by(tipo_zona) ))
gg <- ggpairs(subDati[,c("tipo_zona",subMeteoNames)], columns = nomecolns, 
              lower = list(continuous = wrap("smooth", alpha = 0.3, size=0.1,color="#CADBE0")),
              upper = list(continuous = wrap("cor", size = 3,colour="#333333")))+
  theme_bw()+
  theme(panel.grid= element_blank(),text=element_text(family="Lato"))    
gg
```

### Scatterplots pbl

```{r,eval=TRUE}
nomecolns <- c("value" , "pbl00","pbl12", "pblmin","pblmax")
#print(skimr::skim(subDati[,c("tipo_zona",nomecolns)] %>% group_by(tipo_zona) ))
gg <- gg <- ggpairs(subDati[,c("tipo_zona",subMeteoNames)], columns = nomecolns, 
              lower = list(continuous = wrap("smooth", alpha = 0.3, size=0.1,color="#CADBE0")),
              upper = list(continuous = wrap("cor", size = 3,colour="#333333")))+
  theme_bw()+
  theme(panel.grid= element_blank(),text=element_text(family="Lato"))         
gg
```

### Scatterplots wind

```{r,eval=TRUE}
nomecolns <- c("value" , "wdir", "wspeed","pwspeed")
#print(skimr::skim(subDati[,c("tipo_zona",nomecolns)] %>% group_by(tipo_zona) ))
gg <- ggpairs(subDati[,c("tipo_zona",subMeteoNames)], columns = nomecolns, 
              lower = list(continuous = wrap("smooth", alpha = 0.3, size=0.1,color="#CADBE0")),
              upper = list(continuous = wrap("cor", size = 3,colour="#333333")))+
  theme_bw()+
  theme(panel.grid= element_blank(),text=element_text(family="Lato"))      
gg
```
