---
title: "Analisi esplorativa dati NO2"
description: |
  Alcuni appunti e dati.
author:
  - name: guidofioravanti
date: 06-18-2021
output:
  distill::distill_article:
    self_contained: false
---


```{r setup,echo=FALSE,warning=FALSE,message=FALSE,include=FALSE,error=FALSE}
#18 giugno 2021: descrizione dei dati di NO2 per il paper
#I dati qui (a differenza del modello) non sono invalidati, in quanto vogliamo descrivere i dati cosi come li osserviamo
library("tidyverse")
library("sf")
library("sp")
library("rpulvinla")
library("stazioniMonitoraggio")
library("seplyr")
library("latex2exp")
options(warn=0)

knitr::opts_chunk$set(include=TRUE,echo=FALSE,warning = FALSE,message = FALSE,error=FALSE)

#coppia di anni da confrontare
ANNI<-c(2019,2020)

#su quali mesi lavorare
LISTA_MESI<-1:4

#giorni di festa variabili (pasqua, carnevale)
as.Date(c("2018-02-12","2018-02-13","2018-04-01","2018-04-02",
          "2019-03-04","2019-03-05","2019-04-21","2019-04-22",
          "2020-02-24","2020-02-25","2020-04-12","2020-04-13"))->giorniFestivi

purrr::map(ANNI,.f=function(qualeAnno){
  
  paste0(qualeAnno,c("-01-01","-01-06","-04-25","-05-01","-11-01"))
  
}) %>% unlist()->giorniFestiviFissi

c(as.Date(giorniFestiviFissi,format="%Y-%m-%d"),giorniFestivi)->giorniFestivi


#############################
###Regione e inquinante: fissare REGIONE e INQUINANTE
#############################
REGIONE<-"lombardia" #viene usato come suffisso per file output e per disegnare la regione nella mesh (solo disegnare, non per costruire la mesh)
INQUINANTE<-"no2" #inquinante su cui lavorare 

#gli output riportano il suffisso lombardia ma l'analisi riguarda pianura
c("lombardia","veneto","piemonte","emiliaromagna","toscana","valleaosta","patrento","pabolzano","friuliveneziagiulia")->pianura

#metto lockdown su tutto 2020 perche faccio il confronto fra 2019 vs 2020, quindi non il confronto fra gennaio febraio 2020 vs marzo aprile 2020
INIZIO_LOCKDOWN<-"2020-01-01"
FINE_LOCKDOWN<-"2020-12-31"

###############################
###Quali variabili meteo? 
###############################
METEO<-c("t2m","tp","dtr","wspeed","pblmax","pblmin","pwspeed","rh","nirradiance","sp")

###############################
###Quali variabili spaziali? 
###############################
SPATIAL<-c("altitudedem","d_a2","clc_arable_agri","tipo_zona") #"clc_agricultural","clc_deciduous","clc_evergreen","clc_pasture","clc_shrub","clc_crop"

###############################
###Trasformazione logaritmica della variabile target?
###############################
LOGARITMO<-c(TRUE,FALSE)[1]

#####
# iid su centraline (station_eu_code)?
#####
IID_STAZIONI<-c(TRUE,FALSE)[1] 

stazioni$clc_arable_agri<-stazioni$clc_agricultural+stazioni$clc_arable


### Ciclo map_dfr per preparare i dati (il dataframe dati) su cui fare l'analisi

purrr::map_dfr(LISTA_MESI,.f=function(MESE){

  purrr::map_dfr(pianura,.f=~caricaDati(pacchetto=.,inquinante=INQUINANTE))->datiTemp

  #prendo solo le stazioni complete 2016-2020
  stazioni %>%
    seplyr::rename_se("inquinante" :=INQUINANTE) %>%
    filter(inquinante %in% c("completa 2016-2020")) %>%
    filter(grepl("^I.+",station_eu_code)) %>%
    filter(tolower(regione) %in% tolower(unique(datiTemp$regione)))->stazioni

  datiTemp %>% 
    filter(station_eu_code %in% stazioni$station_eu_code) %>%
    filter(yy %in% ANNI & mm %in% c(MESE))->datiTemp  

  datiTemp %>%
    mutate(oldvalue=value)->datiTemp
  
  left_join(datiTemp,stazioni[,c("station_eu_code",SPATIAL)])->datiTemp
  
 
  #####
  # Inserire trend temporale (esterno a spde)?
  #####
  DAY_TREND<-c(TRUE,FALSE)[1] #rw1 su giorno? ..usare variabile day

  WEEK_TREND<-c(TRUE,FALSE)[1] #rw1 su settimana? ... variabile week

  WDAY_TREND<-c(TRUE,FALSE)[1] #rw1 su giorno della settimana, lun, mar..dom? ... variabile wday  

  MONTH_TREND<-c(TRUE,FALSE)[2] #trend (lineare) sul mese?...variabile mm  

  WEEKEND_TREND<-c(TRUE,FALSE)[1]

  #dati meteo standardizzati
  datiMeteo::meteo[,c("station_eu_code","date","coordx","coordy",METEO)] ->meteo

  #dati ok? verifichiamo
  which(is.na(datiTemp$pollutant_fk))->righe
  if(length(righe)) stop("pollutant_fk NA???")

  #rpulvinla::prepara_dati, aggiunge la variabile banda per l'SPDE, fa il logaritmo della variabile value (l'inquinante) e aggiunge la variabile lockdown
  prepara_dati(.x = datiTemp,logaritmo = LOGARITMO,lockdown = TRUE,inizio_lockdown = INIZIO_LOCKDOWN,fine_lockdown = FINE_LOCKDOWN,wday=WDAY_TREND,day=DAY_TREND,week=WEEK_TREND,weekend = WEEKEND_TREND)->dati
  rm(datiTemp)
  
  #Sia che lavoriamo con il logaritmo dell'inquinante, sia che lavoriamo con la variabile originale, nella creazione dello stack chiamiamo la variabile
  #target "value", in modo di avere un'unica interfaccia e toccare il meno possibile il codice
  if(LOGARITMO){
    
    dati$value<-dati$lvalue
    dati$lvalue<-NULL
    
  }#fine LOGARITMO  

  #associo dati meteo
  left_join(dati,meteo)->dati

  dati %>%
    filter(yy==2019)->dati19
  
  dati %>%
    filter(yy==2020)->dati20

  right_join(dati19 %>% dplyr::select(-day,-dd,-yy,-pollutant_fk,-regione,-mm),
             dati20 %>% dplyr::select(-mm,-clc_arable_agri,  #-clc_agricultural,-clc_deciduous,-clc_evergreen,-clc_pasture,-clc_shrub,-clc_crop,
                                      -regione,-tipo_zona,-coordx,-coordy,-Intercept,-dd,-yy,-pollutant_fk,-altitudedem,-d_a2,-banda,-day),
            by=c("week"="week","wday"="wday","station_eu_code"="station_eu_code"))->datiJoin

  #creo variabili differenze
  purrr::map_dfc(c("value",METEO),.f=function(nomeVar){
  
    tibble(datiJoin[[paste0(nomeVar,".y")]]-datiJoin[[paste0(nomeVar,".x")]])->temp
    
    names(temp)<-nomeVar
    
    temp
    
  })->differenze

  rm(dati)

  bind_cols(datiJoin[,c("station_eu_code","banda","wday","week","coordx","coordy","Intercept","oldvalue.x","oldvalue.y",SPATIAL)],differenze)->dati

  dati %>%
    filter(!is.na(coordx))->dati

  if(WEEKEND_TREND){
    
    dati %>%
      mutate(weekend=ifelse(wday==7,1,0))->dati
    
  }


  min(dati$banda)->banda_first
  
  dati %>%
    mutate(banda=banda-banda_first+1,day=banda)->dati

  #Per l'analisi dei dati NON invalidiamo dati anomali
  dati %>%
    mutate(evalue=exp(value)-1)->finale
    #mutate(value=ifelse(abs(evalue)>1,NA,value))->dati

  finale %>%
    mutate(mm=as.integer(MESE)) %>%
    rename(yy_2019=oldvalue.x,yy_2020=oldvalue.y)

})->dati

dati %>%
  mutate(mese=factor(month.name[mm],levels=month.name[1:4],ordered = TRUE))->dati

unique(dati$station_eu_code)->codici_stazioni
length(codici_stazioni)->numero_stazioni


stazioni %>%
  mutate(tipo_zona=ifelse(tipo_zona %in% c("R-remote","R-nearcity","R-regional"),"R",tipo_zona))->stazioni

stazioni %>%
  filter(station_eu_code %in% codici_stazioni)->subStazioni

length(unique(subStazioni$regione))->numero_regioni
```

### Study area

The input dataset  contains `r numero_stazioni` monitoring stations  distributed in `r numero_regioni-1` regions in the north of Italy, plus Tuscany region in the centre. At the moment of the analysis the NO2 data from Liguria region were not available.

Interestingly, the investigated area features: the Po Valley (Pianura Padana), the northern Italian Alps and the Apennines range.

The Po Valley is an area characterized by intense human pressure, because of high population density, urban sprawl, intensive agricultural practice and livestock management ([Pezzagno et al., 2020](https://www.mdpi.com/2071-1050/12/3/947/pdf);[Romano et al., 2020](https://www.mdpi.com/2073-445X/9/9/301)). Consequently, high emission levels characterize the Po Valley.

NO2 is a pollutant mostly associated with urban phenomena. 


```{r}
table(subStazioni$regione)
```

### Input data

The ground NO2 measurements are expressed as µg/m3. Such measurements are mostly concentrated in urban areas (urban `r nrow(subStazioni[subStazioni$tipo_zona=='U',])`, suburban  `r nrow(subStazioni[subStazioni$tipo_zona=='S',])`, rural `r nrow(subStazioni[subStazioni$tipo_zona=='R',])`).

The input data belong to the regional Environmental Protection Agencies (ARPA). Data were quality-controlled and aggregated by the Italian Institute for Environmental Protection and Research (ISPRA). 

For the study purposes, we restricted our data to those monitoring stations with at least 75% of available data for each month (March-April/January-April...dipende). The resulting dataset was organized as data frames for the R statistical language [R Core Team, 2018] and stored in packages freely available through a dedicated [Github](https://github.com/progettopulvirus/) repository.      

### Spatial covariates

Station elevations: data from

```{r}
skimr::skim(subStazioni$altitudedem)
```

----

Zone agricole: rielaborazione del dataset Corine Land Cover (qui agricole comprende le due voci: "arable" e "agricultural").

```{r}
skimr::skim(subStazioni$clc_arable_agri)
```

----

Linear distance from the Openstreetmap (OSM)  major road (a2) network [John E. Vargas-Munoz et al., 2020](https://arxiv.org/pdf/2007.06277.pdf).

```{r}
skimr::skim(subStazioni$d_a2)
```

### NO2 data

NO2 concentrations per month and year

```{r}
skimr::skim(dati %>% dplyr::select(mese,yy_2019,yy_2020) %>% group_by(mese))
```


```{r, include=FALSE} 
dati %>%
  dplyr::select(mese,yy_2019,yy_2020) %>%
  gather(key="yy",value="no2",-mese) %>%
  mutate(yy=str_remove(yy,"yy_")) %>%
  mutate(anno=factor(yy,levels=c("2019","2020"),ordered=TRUE))->gdati
```


```{r}
ggplot(data=gdati,aes(x=mese,y=no2))+
  geom_boxplot()+
  facet_wrap(~yy)+
  theme_bw()
```


### Descrizione variazioni relative (2020-2019)/2019

*evalue* sono le variazioni percentuali con cui sono rappresentate le mappe finali.

Valori di NO2 corrispondenti a variazioni percentuali superiori al 100% (in valore assoluto) sono state eliminate dalla stima del modello di regressione.

```{r}
skimr::skim(dati %>% dplyr::select(mese,evalue) %>% group_by(mese))
```






