---
title: "Analisi variabili meteo, Lombardia"
description: |
  Descrizione parametri meteoclimatici, rianalisi ERA5.
author:
  - name: Andrea Algieri
date: 02-10-2021
draft: false
output: 
  distill::distill_article:
    self_contained: false
---


```{r setup, include=FALSE,echo=FALSE,message=FALSE,warning=FALSE}
library("tidyverse")
library("lombardia")
library("datiMeteo")
library("stazioniMonitoraggio")
#library("regioniItalia")
#library("sf")
#library("scico")
#library("ggspatial")
#library("data.tree")
#library("raster")
library("patchwork")

knitr::opts_chunk$set(
	echo = FALSE,
	message = FALSE,
	warning = FALSE,
	include = TRUE,
	layout="l-page",
	fig.height = 3
)
PARAMETRO<-c("pm10","no2")[2] 
assign("inquinante",eval(parse(text=PARAMETRO)))
#compare::compareIdentical(inquinante,no2)

#bug da correggere: alcune serie hanno record duplicati, eliminare righe con pollutant_fk==NA
inquinante %>%
  filter(!is.na(pollutant_fk))->inquinante

stopifnot(nrow(inquinante)!=0)

#codici stazioni dell'inquinante per tutta la regione: sono i codici delle stazioni che hanno dati (altrimenti non comparirebbero
#nel pacchetto R).
unique(inquinante$station_eu_code)->codiciStazioni

#load("brescia.rda")

left_join(inquinante,meteo,by=c("station_eu_code"="station_eu_code","date"="date"))->dati


```

```{r themeSet}
#fisso il tema per ggplot
theme_set(theme_bw()+theme(panel.grid.minor = element_blank(),
                           panel.grid.major.x = element_blank(),
                           axis.text.x.bottom =element_text(angle=90)))
```

```{r sintesi}
#selezioniamo serie nel periodo gennaio-giugno
dati %>%
  filter(mm %in% 1:6)->subDati

left_join(subDati,stazioniMonitoraggio::stazioni[,c("station_eu_code","nome_stazione","tipo_zona")]) %>%
  mutate(tipo_zona=as.factor(tipo_zona))->subDati
```

### Descrizione parametri

La lista dei parametri acquisiti da ERA5 è  disponibile alla pagina: [https://progettopulvirus.github.io/pulviruS/parametri.html](https://progettopulvirus.github.io/pulviruS/parametri.html)  

#### Temperatura

```{r t2m,fig.height=8,fig.cap="Temperatura (media, massima e minima)",fig.width=10}

subDati %>%
  dplyr::select(station_eu_code,t2m,tmin2m,tmax2m,tipo_zona,nome_stazione) %>%
  gather(key="parametro",value="temperatura",-station_eu_code,-tipo_zona,-nome_stazione)->gsubDati

ggplot(data=gsubDati)+
  geom_boxplot(aes(x=nome_stazione,y=temperatura,fill=parametro))+
  theme(axis.text.x = element_text(angle = 90, vjust = 0.5, hjust=1,size=5))+
  facet_wrap(~tipo_zona,scales = "free",nrow = 3)
```

#### t2m

```{r }
print(skimr::skim(subDati %>% dplyr::select(t2m,tipo_zona) %>%group_by(tipo_zona)))
```

#### tmin2m

```{r }
print(skimr::skim(subDati %>% dplyr::select(tmin2m,tipo_zona) %>%group_by(tipo_zona)))
```

#### tmax2m

```{r }
print(skimr::skim(subDati %>% dplyr::select(tmax2m,tipo_zona) %>%group_by(tipo_zona)))
```

#### Precipitazione

```{r tp,fig.height=8,fig.cap="Precipitazione",fig.width=10}
ggplot(data=subDati)+
  geom_boxplot(aes(x=station_eu_code,y=tp,fill=tipo_zona))+
  facet_wrap(~tipo_zona,scales = "free",nrow = 3)
```

#### tp

```{r }
print(skimr::skim(subDati %>% dplyr::select(tp,tipo_zona) %>%group_by(tipo_zona)))
```

#### Precipitazione giorno precedente

```{r ptp,fig.height=8,fig.cap="Precipitazione",fig.width=10}
ggplot(data=subDati)+
  geom_boxplot(aes(x=station_eu_code,y=ptp,fill=tipo_zona))+
  facet_wrap(~tipo_zona,scales = "free",nrow = 3)
```

#### ptp

```{r }
print(skimr::skim(subDati %>% dplyr::select(ptp,tipo_zona) %>%group_by(tipo_zona)))
```


#### Surface pressure

```{r sp,fig.height=8,fig.cap="Surface pressure",fig.width=10}
ggplot(data=subDati)+
  geom_boxplot(aes(x=station_eu_code,y=sp,fill=tipo_zona))+
  facet_wrap(~tipo_zona,scales = "free",nrow = 3)
```

#### sp

```{r }
print(skimr::skim(subDati %>% dplyr::select(sp,tipo_zona) %>%group_by(tipo_zona)))
```

#### Planet Boundary Layer

```{r pbl,fig.height=8,fig.cap="Planet Boundary Layer (00:00, 12:00)",fig.width=10}

subDati %>%
  dplyr::select(station_eu_code,pbl00,pbl12,tipo_zona) %>%
  gather(key="parametro",value="pbl",-station_eu_code,-tipo_zona)->gsubDati

ggplot(data=gsubDati)+
  geom_boxplot(aes(x=station_eu_code,y=pbl,fill=parametro))+
  facet_wrap(~tipo_zona,scales = "free",nrow = 3)
```

#### pbl00

```{r }
print(skimr::skim(subDati %>% dplyr::select(pbl00,tipo_zona) %>%group_by(tipo_zona)))
```


#### pbl12

```{r }
print(skimr::skim(subDati %>% dplyr::select(pbl12,tipo_zona) %>%group_by(tipo_zona)))
```


#### Planet Boundary Layer daily maximun and minimun

```{r pblmaxmin,fig.height=8,fig.cap="Planet Boundary Layer daily  (max, min)",fig.width=10}

subDati %>%
  dplyr::select(station_eu_code,pblmax,pblmin,tipo_zona) %>%
  gather(key="parametro",value="pbl",-station_eu_code,-tipo_zona)->gsubDati

ggplot(data=gsubDati)+
  geom_boxplot(aes(x=station_eu_code,y=pbl,fill=parametro))+
  facet_wrap(~tipo_zona,scales = "free",nrow = 3)
```


#### pblmax

```{r }
print(skimr::skim(subDati %>% dplyr::select(pblmax,tipo_zona) %>%group_by(tipo_zona)))
```

#### pblmin

```{r }
print(skimr::skim(subDati %>% dplyr::select(pblmin,tipo_zona) %>%group_by(tipo_zona)))
```


#### Wind Speed

```{r wspeed,fig.height=8,fig.cap="Wind Speed",fig.width=10}
ggplot(data=subDati)+
  geom_boxplot(aes(x=station_eu_code,y=wspeed,fill=tipo_zona))+
  facet_wrap(~tipo_zona,scales = "free",nrow = 3)
```

#### wspeed

```{r }
print(skimr::skim(subDati %>% dplyr::select(wspeed,tipo_zona) %>%group_by(tipo_zona)))
```

#### Previous day wind speed

```{r pwspeed,fig.height=8,fig.cap="previous day Wind Speed",fig.width=10}
ggplot(data=subDati)+
  geom_boxplot(aes(x=station_eu_code,y=pwspeed,fill=tipo_zona))+
  facet_wrap(~tipo_zona,scales = "free",nrow = 3)
```

#### pwspeed

```{r }
print(skimr::skim(subDati %>% dplyr::select(pwspeed,tipo_zona) %>%group_by(tipo_zona)))
```

#### Wind direction

```{r wdir,fig.height=8,fig.cap="Wind Dir",fig.width=10}
ggplot(data=subDati)+
  geom_boxplot(aes(x=station_eu_code,y=wdir,fill=tipo_zona))+
  facet_wrap(~tipo_zona,scales = "free",nrow = 3)
```

#### wdir

```{r }
print(skimr::skim(subDati %>% dplyr::select(wdir,tipo_zona) %>%group_by(tipo_zona)))
```

#### Wind V component (10 meters) # vettore componente della direzione 

```{r v10m,fig.height=8,fig.cap="Wind V component-10 meters",fig.width=10}
ggplot(data=subDati)+
  geom_boxplot(aes(x=station_eu_code,y=v10m,fill=tipo_zona))+
  facet_wrap(~tipo_zona,scales = "free",nrow = 3)
```

#### windVcomponent

```{r }
print(skimr::skim(subDati %>% dplyr::select(v10m,tipo_zona) %>%group_by(tipo_zona)))
```


#### Net irradiance

```{r nirradiance,fig.height=8,fig.cap="Net irradiance",fig.width=10}
ggplot(data=subDati)+
  geom_boxplot(aes(x=station_eu_code,y=nirradiance,fill=tipo_zona))+
  facet_wrap(~tipo_zona,scales = "free",nrow = 3)
```

#### net irradiance

```{r }
print(skimr::skim(subDati %>% dplyr::select(nirradiance,tipo_zona) %>%group_by(tipo_zona)))
```


#### Relative Humidity

```{r rh,fig.height=8,fig.cap="Relative Humidity",fig.width=10}
ggplot(data=subDati)+
  geom_boxplot(aes(x=station_eu_code,y=rh,fill=tipo_zona))+
  facet_wrap(~tipo_zona,scales = "free",nrow = 3)
```

#### relative Humidity

```{r }
print(skimr::skim(subDati %>% dplyr::select(rh,tipo_zona) %>%group_by(tipo_zona)))
```

